Inventaris van het archief van de Inspectie van het IJkwezen, (1812) 1869-1945 (1959)
Nationaal Archief, Den Haag
- ARCHIEF VAN DE INSPECTIE VAN HET IJKWEZEN (1812) 1869-1945 (1959)
  - NIET NAAR ONDERWERP GEORDENDE STUKKEN, A
    - Numeriek geordende correspondentie, 2
      - Ingekomen en minuten van uitgaande stukken (numeriek geordend)., 1869-1945.; 17-127; 102 pakken en 9 omslagen
        - 1906 juli- dec., 83
        - 1907, 84
        - 1908 jan.- mei, 85
        - 1908 juni- dec., 86
        - 1909 jan.- juni, 87
        - 1909 juli- dec., 88
        - 1910 jan.- juli, 89
        - 1910 aug.- dec., 90
        - 1911 jan.- mrt., 91
        - 1911 apr.- dec., 92
        - 1912, 93
        - 1913 jan.- apr., 94
        - 1913 mei- dec., 95
        - 1914, 96
        - 1915, 97
        - 1916, 98
        - 1917, 99
        - 1918, 100
        - 1919, 101
        - 1920, 102
        - 1921, 103
        - 1922, 104
        - 1923, 105
        - 1924, 106
        - 1925, 107
        - 1926, 108
        - 1927, 109
        - 1928, 110
        - 1929, 111
        - 1930, 112
        - 1931, 113
        - 1932, 114
        - 1933, 115
        - 1934, 116
        - 1935, 117
        - 1936, 118; omslag
        - 1937, 119
        - 1938, 120
        - 1939, 121
        - 1940, 122
        - 1941, 123; omslag
        - 1942, 124; omslag
        - 1943, 125; omslag
        - 1944, 126; omslag
        - 1945, 127; omslag
      - Circulaires van de Hoofddirectie van het IJkwezen., 1947-1959.; 128; 1 omslag
    - Toegangen op de numeriek geordende correspondentie en circulaires, 3
      - Index op onderwerp verwijzend naar de agenda's van ingekomen en uitgaande stukken., 1869-1879.; 129; 1 deel
      - Agenda's van ingekomen en uitgaande stukken., 1869-1934.; 130-170; 41 delen
        De jaarverslagen zijn uit de serie correspondentie gelicht en overgeheveld naar de aparte series jaarverslagen, zie inv.nrs 1-15
        - 1869-1872, 130
        - 1873, 131
        - 1874, 132
        - 1875, 133
        - 1876, 134
        - 1877, 135
        - 1878, 136
        - 1879, 137
        - 1880, 138
        - 1881, 139
        - 1882 - 1883 juni, 140
        - 1883 juli - dec., 141
        - 1884, 142
        - 1885, 143
        - 1886, 144
        - 1887, 145
        - 1888, 146
        - 1889, 147
        - 1890, 148
        - 1891, 149
        - 1892, 150
        - 1893, 151
        - 1894, 152
        - 1895, 153
        - 1896, 154
        - 1897 - 1898 mei, 155
        - 1898 mei - 1906, 156
        - 1907-1908, 157
        - 1909-1910, 158
        - 1911-1912, 159
        - 1913-1914, 160
        - 1915-1916, 161
        - 1917-1918, 162
        - 1919-1920, 163
        - 1921-1922, 164
        - 1923-1924, 165
        - 1925-1926, 166
        - 1927-1928, 167
        - 1929-1930, 168
        - 1931-1932, 169
        - 1933-1934, 170
      - Lijst van uitgegeven circulaires bij het IJkwezen., 1870-1901.; 171; 1 stuk
      - Lijst van brieven, aanwezig in het archief van de ijker in algemene dienst, A.J.H. van der Toorn., c.1892.; 172; 1 deel
      - Agenda van brieven, gegroepeerd naar de namen van de personen met wie de briefwisseling heeft plaats gehad., 1892-1896.; 173; 1 deel
      - Staten met gegevens over de in de provincies aanwezige weegbruggen, met verwijzingen naar de archiefnummers en jaar van de weegbrugverslagen., 1929-1946.; 174; 1 omslag
        De zgn. weegbrugverslagen zelf zijn vernietigd.
  - STUKKEN BETREFFENDE BEPAALDE ONDERWERPEN, B
    - Organisatie, personeel, materieel en financiën, 1
      - Beschikkingen betreffende aanstelling, beloning, pensioenkorting, rangschikking reisbesluit, gelijktijdige uitoefening van het ambt van schoolopziener en de eedsaflegging bij de aanvaarding van het ambt van inspecteur van het IJkwezen ten name van A.J.H. van der Toorn., 1854-1873.; 175; 1 omslag
      - Stukken betreffende rapportage aan de minister omtrent ontvangen verslagen van de examencommissie ijker en adjunct-ijker., 1867-1889.; 176; 1 pak
      - Instructies en voorschriften voor het personeel., 1869-1952.; 177; 1 omslag
      - Reglementen en instructies voor de dienstuitvoering., 1872.; 178; 1 omslag
      - Stukken betreffende de verantwoording van abonnementen voor reis-, verblijf- en bureaukosten van de ijkkantoren., 1874-1904.; 179; 1 omslag
      - "Examen-vraagstukken", opgesteld ten behoeve van het examen voor ijker of adjunct-ijker der maten en gewichten., 1877-1889.; 180; 1 omslag
      - Stukken betreffende voorstellen van de ijkers tot herziening van het reglement inzake de vorm, de samenstelling en de afmetingen van de maten en gewichten., 1881.; 181; 1 pak
      - Staten van de ijkkantoren en de hierbij behorende huurcontracten, alsmede plattegronden van de verschillende kantoren., 1887-1891.; 182; 1 omslag
      - Stukken betreffende samenstelling van de artikelen in de staatsbegrotingen voor de jaren 1892-1921, welke op het IJkwezen betrekking hebben., 1891-1920.; 183; 1 omslag
      - Stukken betreffende de beoordeling van het concept van de algemene bepalingen van het IJkreglement., 1909-1910.; 184; 1 omslag
      - Rapport van de Commissie ingesteld om te onderzoeken in hoeverre behoefte bestaat aan herziening van het Reglement betreffende de samenstelling, het onderzoek en de ijk van gasmeters, vastgesteld bij Koninklijk Besluit van 12 september 1874 en van de Instructie tot uitvoering van dat besluit, vastgesteld op 24 maart 1875., c.1911.; 185; 1 stuk
      - Stukken betreffende ontslag, overplaatsing en benoeming van ijkers en chefs van dienst., 1923-1949.; 186; 1 omslag
      - Stukken betreffende de tewerkstelling van personeel in Duitsland in de zgn. "Arbeidseinsatz"., 1939-1943.; 187; 1 pak
      - Stukken betreffende mededelingen over de toestand van de diverse ijkkringen in 1944 als gevolg van de oorlogsomstandigheden., 188; 1 omslag
      - Stukken betreffende de vervanging van materieel en meubilair van het IJkkantoor te Arnhem, dat als gevolg van de oorlogsomstandigheden verloren is gegaan., 1944-1946.; 189; 1 omslag
      - Staten van bureelkosten, verantwoordingen over ontvangsten en uitgaven, en begrotingen over de jaren 1944-1950 van de ijkkantoren., 1945-1950.; 190; 1 pak
      - Staten van ontvangsten aan keur- en justeerlonen en overige ontvangsten over de jaren 1944-1949 van de ijkkantoren., 1945-1950.; 191; 1 omslag
      - Toelatingsexamenopgaven tot de opleiding voor assistent en examenopgaven voor assistent en leerling-assistent bij het IJkwezen., 1945-1952.; 192; 1 omslag
      - Rapport van het ministerie van Economische Zaken, Afdeling Comptabiliteit, Bureau Inspectie inzake het comptabele beheer bij het ijkkantoor te 's-Hertogenbosch over het tijdvak 1 januari 1944 tot en met 31 maart 1948 in verband met aldaar gepleegde valsheid in geschrifte en diefstal., 193; 1 stuk
      - Rapport van de Accountantsdienst van het Ministerie van Economische Zaken te 's-Gravenhage inzake een onderzoek naar de administratieve organisatie van het IJkkantoor te Dordrecht., 1949.; 194; 1 stuk
      - Modellen van formulieren in gebruik bij het IJkwezen., 1954-1957.; 195; 1 omslag
      - Proces-verbaal van vernietiging van archiefbescheiden uit het archief van de Inspectie van het IJkwezen, opgesteld door de beheerder van de Centrale Archiefbewaarplaats van het Ministerie van Economische Zaken., 1956.; 196; 1 stuk
    - Verificatie van contrastandaarden, meet- en weegwerktuigen aan de ijkkantoren, 2
      - Stukken betreffende de verificatie van milligramgewichten aan de ijkkantoren., 1861-1890.; 197; 1 omslag
      - Stukken betreffende onderzoek van standaarden, contra-standaarden en vreemde standaarden., 1873-1894.; 198; 1 pak
      - Staten van herijkte maten en gewichten in de verschillende ijkkringen., 1876-1884.; 199; 1 pak
      - Stukken betreffende het onderzoek van gasmeters aan ijkkantoren., 1876-1917.; 200-201; 1 omslag en 1 pak
        - 1876-1880, 200; omslag
        - 1884-1917, 201; pak
      - Aantekeningen van de verrichte verificatie van de standaarden van de ijkkantoren., 1880-1882.; 202; 1 pak
      - Register van nieuwe, herstelde of ter verificatie ingezonden voorwerpen, die zijn uitgereikt, na onderzoek en verificatie aan de "Verzameling van IJkmateriaal"., 1883-1892.; 203; 1 deel
      - Processen-verbaal van keuringen van weegwerktuigen bestemd voor de dienst in Nederlands Indië., 1883-1894.; 204; 1 omslag
      - Aantekeningen en uitkomsten van de verrichte verificatie van standaardgewichten., 1884-1892.; 205; 1 pak
      - Aantekeningen en uitkomsten van de verrichte verificatie op de bestendigheid van een balans, wanneer de gewichten niet op het midden van de schalen geplaatst zijn., 1892.; 206; 1 stuk
      - Registers van de aantallen goed- en afgekeurde maten en gewichten., 1894-1895.; 207; 1 omslag
      - Stukken betreffende het onderzoek op onbestendigheid en gevoeligheid van balansen., 1907-1909.; 208; 1 pak
      - Stukken betreffende het onderzoek naar de resultaten van het gasmeteronderzoek wanneer meerdere gasmeters tegelijk worden onderzocht., 1912-1916.; 209; 1 pak
      - Staten van goedgekeurde en geweigerde maten en gewichten., 1921-1944.; 210-211; 2 pakken
        - 1921-1934, 210
        - 1935-1944, 211
      - Staten van door de ijkkantoren verrichte ijk van gasmeters., 1922-1944.; 212; 1 pak
    - Toezicht op de ijkers en ijkkantoren, 3
      - Stukken betreffende het onderzoek van A.J.H. van der Toorn naar de bekwaamheid en geschiktheid van ijkers, de toestand van de ijklokalen, de hoedanigheid van het materieel en de aard van de werkzaamheden in de arrondissementen, in verband met de invoering van de nieuwe IJkwet., 1869.; 213; 1 omslag
      - Rapporten van gehouden inspecties bij verschillende ijkkantoren., 1873-1881.; 214-215; 2 pakken
        - 1873-1878, 214
        - 1879-1881, 215
      - Aantekeningen van gehouden inspecties bij de verschillende ijkkantoren., 1877-1883.; 216; 1 pak
      - Staten van door de ijkers opgegeven aantallen maten, gewichten, gasmeters e.d. welke door hen zijn geijkt, dan wel voor herijk of justering in aanmerking kwamen., 1882-1913.; 217; 1 pak
      - Stukken betreffende het wijzigen van de data en uren of het schorsen van herijkzittingen als gevolg van de oorlogsomstandigheden., 1944-1945.; 218; 1 omslag
    - Advisering aan de minister inzake het toezicht op de maten, gewichten en weegwerktuigen, 4
      - Stukken betreffende advisering aan de minister van Binnenlandse Zaken inzake de bevordering van de uitvoering van de Wet van 7 april 1869 Stb. 57 betreffende maten, gewichten en weegtoestellen, door middel van schoolonderwijs., 1863-1869.; 219; 1 omslag
      - Stukken betreffende advisering over de de invoering van het metrieke stelsel in de Koloniën., 1863-1883.; 220-222; 2 omslagen en 1 pak
        - Algemeen 1872-1881, 220; pak
        - Nederlands-Indië 1863-1883, 221
        - West-Indië 1864-1882, 222
      - Stukken betreffende advisering aan de minister van Binnenlandse Zaken inzake overtredingen van de Wet van 7 april 1869, Stb. 57 betreffende de maten, gewichten en meetwerktuigen met betrekking tot de verkoop van goederen van 69 centimeter (oude el)., 1870.; 223; 1 omslag
      - Verslagen van studiereizen naar Duitsland, Zwitserland en Italië van de Inspecteur van het IJkwezen om zich op de hoogte te stellen van het toezicht op de maten en gewichten aldaar., 1911-1914.; 224
  - DOCUMENTATIE BETREFFENDE HET IJKWEZEN, C
    - Verzameling wetten, besluiten, voorschriften en reglementen betreffende het ijkwezen., 1812-1955.; 225-226; 2 pakken
      - 1812-1861, 225
      - 1867-1955, 226
    - Verzameling berekeningen en tabellen over het maten- en gewichtenstelsel, grotendeels opgesteld door Adam van der Toorn, gebruikt als studiemateriaal., 1818-1880.; 227; 1 pak
    - Documentatie betreffende het ijkwezen in Engeland., 1848, 1867-1908.; 228-230; 2 pakken en 1 omslag
      - 1848, 228; omslag
      - 1867-1907, 229
      - 1908, 230
    - "Opstellen" inzake de toezicht op maten en gewichten in Engeland en Amerika., z.d.; 231; 1 omslag
    - Nederlandse publikaties, boeken en brochures betreffende het ijkwezen., 1848-1916.; 232-256; 14 katernen, 7 delen, 3 omslagen en 1 stuk
      - --: Het onderzoek en de ijk der gasmeters (overdruk uit "De Economist", juli en augustus 1874), 232
      - --: Kort overzigt van het Nederlandsche maat-, gewigt- en muntstelsel. Amsterdam, 1863, 233
      - --: Maten en gewichten (overdruk uit de "Vragen des Tijds", 1880), 234
      - --: Vreemde maten en gewichten (tabellen), 235
      - Berge, G. van den: De Maten, gewichten en munten der Hebreërs of Joden, Middelburg, 1889, 236
      - Brons Middel, H. en G.H. Geertsema: Gasmeters en hunne verificatie. 's-Gravenhage, 1873, 237
      - Kist, N.C., Inspecteur van het IJkwezen: Gasmeteronderzoek, 1914-1916, 238; omslag
      - Kist, N.C., Inspecteur van het IJkwezen: Het IJkwezen, ca. 1912, 239; stuk
      - Moors, B.P.: Berekening van de benaderde waarde eener bepaalde integraal. Amsterdam, 1893, 240; deel
      - Moors, B.P.: Beschrijvingen van een natten gasmeter met standvastig watervlak. 1889, 241; omslag
      - Moors, B.P.: De ijk der gasmeters. Leeuwarden, 1882, 242
      - Moors, B.P.: Description d'un compteur à gaz humide à niveau constant. Leiden, 1888, 243
      - Moors, B.P.: Eenvoudig middel om de balans, bij elke belading, onmiddellijk, de grootste gevoeligheid te geven waarvoor zij vatbaar is, 244
      - Moors, B.P.: Le système des poids, mesures et monnaies des Israélites d'après la bible. Parijs, 1904, 245; deel
      - Moors, B.P.: Meetkundige inhoudsvinding der Nederlandsche Maten (overdruk uit het Nieuw Archief voor Wiskunde, 2e reeks, deel II, 1896). Amsterdam, 1896, 246; deel
      - Moors, B.P.: Theorie der bascule. Leiden, 1876, 247; omslag
      - Moors, B.P.: Theorie der inhoudsvinding van de halve hectoliter-graanmaat. Leiden, 1880, 248
      - Moors, B.P.: Valeur approximative d'une intégrale définie. Parijs, 1905, 249; deel
      - Nagtglas, F.: Voorstellen en opmerkingen ten opzigte van het IJkwezen. Middelburg, 1861, 250
      - Oudemans, J.A.C.: Mededeeling betreffende eene verificatie van eenige kilogrammen gevolgd van een overzicht der Werkzaamheden der Nederlandsche Commissies voor Maten en Gewichten van 1799, 1838 en 1856 (overdruk uit de verslagen en mededelingen van de Koninklijke Akademie van Wetenschappen, Afdeling Natuurkunde, 3e reeks, deel III). Amsterdam, 1887, 251; deel
      - Rasch, J.W.: Het meten van een cilinder (overdruk uit Nieuws Archief voor Wiskunde, 2e reeks, 7e deel). 1906, 252
      - Stamkart, F.J.: Over de bewegingen eener balans. Amsterdam, 1849, 253
      - Stamkart, F.J.: Over den ijk van gasmeters (overdruk uit de verslagen en mededelingen van de Koninklijke Akademie van wetenschappen, Afdeling Natuurkunde, 2e reeks, Deel VIII). Amsterdam, 1874, 254
      - Treub, J.A.: Korte beschrijving der voornaamste typen van watermeters. Leiden, 1904, 255; deel
      - Venema, G.A.: Balans en het wegen. Groningen, 1848, 256; deel
    - Aankondigingen en kranten- en tijdschriftenartikelen betreffende het ijkwezen., 1851-1881.; 257; 1 omslag
    - Buitenlandse publikaties, boeken en brochures betreffende het ijkwezen., 1862-1912.; 258-266; 7 delen en 2 katernen
      - --: Comptes rendus sténographiques du Congrès international pour l'unification des poids, mesures et monnaies. Parijs, 1878, 258
      - --: Details of the weights and measures, door het Bureau of Commerce and Industry, Department of Agriculture and Commerce. Tokyo, 1893, 259; katern
      - --: Extracts from the record of the re-verification of the gas-measuring standards, by the Warden of the standards. Londen, 1871, 260
      - --: Reduktionstabellen zur Umrechnung der bisherigen schweizerischen Masse und Gewichte in neue (metrische) und umgekehrt. Bern, 1876, 261; katern
      - Durand, E.: Du compteur à gaz pour le service des abonnés. Parijs, 262
      - Marriott, T.L. en George Glover: The gas cosumer's manuel, containing the Sales of gas Act of 1859 and subsequent acts. Londen, 1871, 263
      - Parent, F.: Loi sur les poids et mesures, annotée d'après les discussions législatives; suivie des arretés royaux d'execution de la loi, et accompagnée de tous les documents officiels. Brussel, 1855, 264
      - Plato, Dr.: Die Masz- und Gewichtsordnung vom 30 Mai 1908 mit den Ausführungsbestimmungendoor. Berlijn, 1912, 265
      - Vilain, J.: Manuel des poids et mesures. Brussel, 1862, 266
    - Folders, brochures en prijscouranten over apparatuur betreffende het ijkwezen., 1862-1949.; 267; 1 pak
    - Verordeningen en wetten betreffende het ijkwezen in België, Denemarken, Duitsland, Zweden en Zwitserland., 1866-1931.; 268-272; 3 omslagen en 2 pakken
      - België, 268
      - Denemarken, 269; pak
      - Duitsland, 270
      - Zweden, 271
      - Zwitserland, 272; pak
- ARCHIEF VAN DE ADVISEUR VOOR DE ZAKEN DER MATEN EN GEWICHTEN 1825-1868
  - Stukken betreffende het adviseren en verstrekken van inlichtingen aan de Gouverneur van Zuid-Holland over sollicitanten voor de functie van Adjunct-IJker te Rotterdam., 1825-1826.; 273; 1 omslag
  - Staten van het aantal arrondissements- en adjunct-ijkers, met vermelding van het bedrag van de door hen ontvangen ijklonen en de uitgaven., 1825-1864.; 274; 1 omslag
  - Ingekomen stukken bij en uitgaande stukken van de Minister van Binnenlandse Zaken, welke zijn behandeld door de Adviseur voor de Zaken der Maten en Gewichten., 1825-1867.; 275; 1 pak
  - Koninklijk Besluit waarbij de heer R. Lobatto wordt benoemd tot Adviseur voor de Zaken betreffende de Maten en Gewichten, afschrift., 1827.; 276; 1 stuk
  - Agenda's van bij de 2e Afdeling Binnenlands Bestuur ingekomen stukken, welke ter bewerking zijn afgegeven aan de Adviseur voor de Zaken der Maten en Gewichten, R. Lobatto., 1832-1840.; 277; 1 pak
  - Stukken betreffende de totstandkoming van een Koninklijk Besluit waarbij A. Lipkens, adviseur in schei- en werktuigkunde bij het Departement van Binnenlandsche Zaken wordt gemachtigd tot het jaarlijks verifieëren en justeren van de gewichten en balansen bij de Nederlandsche Bank., 1839.; 278; 1 omslag
  - Ingekomen stukken bij en uitgaande stukken van de Adviseur voor de Zaken der Maten en Gewichten., 1839-1865.; 279; 1 pak
  - Staten met overzichten van geldende verordingen die betrekking hebben op het maten- en gewichtenstelsel en die gebruikt kunnen worden in het ijkkantoor., 1845.; 280; 1 omslag
  - Stukken betreffende advisering aan de minister van Binnenlandse Zaken inzake het wetsontwerp en de memorie van toelichting betreffende de maten en gewichten., 1866-1868.; 281; 1 omslag
  - Staten met opgaven van de inhoud van de portefeuilles behorend tot het archief van Lobatto., z.d.; 282; 1 omslag
  - Inventaris van het archief en het materieel van de adviseur Lobatto., z.d.; 283; 1 stuk
- Aanvulling 2004.
  - Lijsten en staten van ambtenaren in dienst van de Dienst van het ijkwezen, deels met bijlagen, 19e-20e eeuw.; 284; 1 omslag
    Schenking van het voormalige museum voor het ijkwezen te Delft.
- Aanvulling 2007
  Schenking J.G. Tuinder
  - Stukken betreffende onderzoek naar de geschiedenis van het IJkwezen afkomstig van K.M.C. Zevenboom, 1938-1960; 285
    Was directeur van de IJkkring Zwolle. Publiceerde geschiedkundige verhandelingen over het IJkwezen. Het onderzoek vond plaats in de periode 1950-1954